臺灣高等法院刑事裁定
111年度聲字第2738號
聲  請  人  臺灣高等檢察署檢察官
受  刑  人  林文棋



上列聲請人因受刑人數罪併罰有二裁判以上，聲請定其應執行之
刑（聲請案號：臺灣高等檢察署111年度執聲字第1299號），本
院裁定如下：
    主  文
聲請駁回。
    理  由
一、聲請意旨略以：上列受刑人林文棋（下稱受刑人）因不能安
    全駕駛致交通危險等數罪，先後經判決確定如附表，應依刑
    法第50條第1項1款、同條第2項、第53條及第51條第5款規定
    （檢察官漏載刑法第50條第1項1款及同條第2項），定其應
    執行之刑，爰依刑事訴訟法第477條第1項聲請裁定等語。
二、按「裁判確定前犯數罪者，併合處罰之。但有下列情形之一
    者，不在此限：一、得易科罰金之罪與不得易科罰金之罪。
    二、得易科罰金之罪與不得易服社會勞動之罪。三、得易服
    社會勞動之罪與不得易科罰金之罪。四、得易服社會勞動之
    罪與不得易服社會勞動之罪。前項但書情形，受刑人請求檢
    察官聲請定應執行刑者，依第51條規定定之。」、「數罪併
    罰，有二裁判以上者，依刑法第51條之規定，定其應執行之
    刑」，刑法第50條、第53條分別定有明文。又為明確限制數
    罪併罰適用之範圍，以維法安定性，並避免不得易科罰金之
    罪與得易科罰金之罪合併，造成得易科罰金之罪無法單獨易
    科罰金，致罪責失衡，且不利於受刑人，刑法第50條第1項
    但書規定將易科罰金與易服社會勞動之罪，分別列舉得易科
    、不得易科、得易服與不得易服等不同情形之合併，以作為
    數罪併合處罰之依據。且依同條第2項規定，對於判決確定
    前所犯數罪而有該條第1項但書各款所列情形者，除受刑人
    請求檢察官聲請定應執行刑者外，不得併合處罰。是受刑人
    就得易科罰金之罪與不得易科罰金之罪，有權請求檢察官聲
    請法院合併定執行刑，至已請求定執行刑後，得否撤回其請
    求及撤回之期限為何，雖法無明文，然鑑於該規定係賦予受
    刑人選擇權，以維其受刑利益，並非科以選擇之義務，是在
    其行使該請求權後，自無不許撤回之理。惟為避免受刑人於
    裁定結果不符其期望時，即任意撤回請求，而濫用請求權，
    無限聽其不安定狀態之繼續，其撤回請求之時期，自應加以
    限制。而就裁判之羈束力以觀，裁判者於裁判生效後，不得
    逕行撤銷或變更，此乃法安定性原則之體現，基此，應認管
    轄法院若已裁定生效，受刑人即應受其拘束，無許其再行撤
    回之理，以免影響國家刑罰權之具體實現，及法安定性之維
    護。換言之，倘受刑人於管轄法院裁定生效前，已撤回其請
    求，依刑法第50條第1項但書規定，即不得對其併合處罰，
    俾符保障受刑人充分行使上述選擇權之立法本旨，並兼顧罪
    責之均衡（最高法院111年度台抗字第207號裁定意旨參照）
    。
三、經查：
　㈠受刑人所犯如附表編號1至2所示各罪，先後分別經臺灣宜蘭
    地方法院（下稱宜蘭地院）及本院判處如附表所示之刑，均
    經確定在案，且各罪均為最先裁判確定日（民國110年12月1
    3日）前所犯，又本院為最後事實審之法院，有各該刑事判
    決書及本院被告前案紀錄表在卷可憑，是聲請人聲請定應執
    行刑，固非無據。惟查，受刑人所犯如附表所示各罪，其中
    有得易科罰金之罪（附表編號1）及不得易科罰金之罪（附
    表編號2），合於刑法第50條第1項但書之規定，依同條第2
    項規定，應由受刑人請求檢察官聲請定其應執行刑，始得依
    刑法第50條第2項定其應執行刑，合先敘明。
　㈡觀諸卷附受刑人於111年7月11日所出具之「刑事聲請狀」（
    見本院卷第11至15頁），受刑人雖就其所犯之宜蘭地院110
    年度交簡字第740號（即附表編號1）及本院110年度交上易
    字第306號（即附表編號2）等案件，表示應依刑法第53條、
    第51條第5款規定，定其應執行之刑，爰依刑法第50條及刑
    事訴訟法第477條第1項聲請裁定等語。惟受刑人經本院通知
    其就本件檢察官聲請定應執行刑案件陳述意見時，表示：受
    刑人所犯之6個月刑期（即110年度交簡字第740號）爰願依
    法繳交易科罰金，請鈞長逕依職權准予所冀所請等語，有受
    刑人111年8月25日陳述意見狀在卷可稽（見本院卷第61頁）
    。且受刑人於本院訊問時亦稱：我不要聲請合併定應執行刑
    ，可以易科的我想要繳錢，我確定沒有要一起合併定應執行
    刑等語（本院卷第87至88頁），是受刑人已表示不願就附表
    編號1、2之罪定應執行刑之意甚明，堪認受刑人已變更意向
    而以上開陳述意見狀撤回其先前定應執行刑之請求，依上開
    說明，受刑人所犯如附表編號1、2所示之罪，自不能併合處
    罰。
　㈢綜上所述，本院就本件檢察官之聲請既尚未裁定定應執行刑
    並生效，而訴訟關係尚未終結，自應許受刑人撤回其定應執
    行刑之請求，以符合其實際受刑利益。從而，檢察官就如附
    表所示案件聲請定應執行刑，於法未合，應予駁回。
據上論斷，應依刑事訴訟法第220條，裁定如主文。　　
中　　華　　民　　國　　111 　年　　9 　　月　　8 　　日
                  刑事第二庭    審判長法　官  遲中慧
                                      法　官  黎惠萍
                                      法　官  邱筱涵
以上正本證明與原本無異。
不得抗告。
                                      書記官  莫佳樺
中　　華　　民　　國　　111 　年　　9 　　月　　8 　　日

編號  1  2 罪名  不能安全駕駛致交通危險罪  不能安全駕駛致交通危險罪 宣告刑  有期徒刑6月  有期徒刑8月 犯罪日期  110/09/18  110/04/17 偵查(自訴)機關 年度案號  宜蘭地檢110年度偵字第6673號  宜蘭地檢110年度偵字第2990號 最後 事實審 法院 宜蘭地院  臺灣高院  案號 110年度交簡字 第740號  110年度交上易字 第306號  判決日期 110/10/29  111/02/17 確定 判決 法院 宜蘭地院  臺灣高院  案號 110年度交簡字 第740號  110年度交上易字 第306號  判決確定日期 110/12/13  111/02/17 是否為得易科罰金之案件  是  否 備註  宜蘭地檢110年度 執字第2472號  宜蘭地檢111年度 執字第1147號